【裁判字號】    88,苗簡,717
【裁判日期】    890203
【裁判案由】    確認房屋租賃關係存在
【裁判全文】
臺灣苗栗地方法院民事判決  八十八年度苗簡字第七一七號
    原      告  乙○產企業股份有限公司
                              .
    法定代理人  乙○        住.
    原      告  甲○○      住.
    右二人共同
    訴訟代理人  陳俊傑      律師
    被      告  丁○○      住.
    訴訟代理人  張智宏      律師
    複  代理人  丙○○      住.
右當事人間請求確認房屋租賃關係存在事件，本院判決如左：
    主      文
原告之訴駁回。
訴訟費用由原告負擔。
    事      實
甲、原告方面：
壹、聲明：
一、請求判決確認原告乙○產企業股份有限公司就被告所有坐落頭屋鄉○○段第二
    三九地號及二三九之三四地號地上房屋，亦即門牌號碼苗栗縣頭屋鄉○○村○○
    鄰○○路一六四巷三十七號本國式ＲＣ造四層樓房住宅中之地面層房屋面積五一
    、四平方公尺全部有租賃關係存在。
二、請求判決確認原告甲○○就被告所有上開房屋中之第三層房屋五一、四平方公尺
    全部以及地面層通往二樓及三樓樓梯部分有租賃關係存在。
三、訴訟費用由被告負擔。
貳、陳述：
一、緣原告乙○產企業股份有限公司於民國  (下同)八十五年五月二十五日向訴外
    人乙○承租坐落頭屋鄉○○村○○鄰○○路一六四巷三十七號房屋 (下稱系爭房
    屋) 一樓，租賃期間自八十五年五月二十五日起至九十五年五月二十四日止合計
    十年。租金每月五千元原告公司承租前即與乙○言明，自經濟部核准設立登記為
    租賃始期，此有租賃契約及經濟部八十五年五月二十五日核發之公司執照內載明
    公司所在地為系爭房屋所在地可稽。
二、次查原告甲○○不僅為上開乙○產企業股份有限公司股東，此有股東名簿可稽
    外，且於八十四年十一月十五日向訴外人乙○承租系爭房屋第三層房屋及第一層
    房屋通往第二層及第三層房屋樓梯，租賃期間自八十四年十一月十五日至九十四
    年十一月十四日止，合計十年，租金每月伍仟元，此亦有租賃契約可稽，原告甲
    ○○並於八十四年十一月十五日設籍系爭房屋並遷入第三樓房屋居住迄今，此亦
    有戶籍謄本可稽。
三、復查訴外人乙○不知何原因積欠訴外人林文恭債務，致系爭房屋及其下基地遭林
    文恭聲請鈞院民事執行處強制執行，並由被告丁○○於八十八年八月二十六日拍
    定，施於同年九月八日移轉土地及房屋所有權登記完竣，此亦有該土地及房屋謄
    本可稽，是系爭房屋所有權雖因拍賣而由被告取得，惟依民法第四百二十五條規
    定︰「出租人於租賃物交付後，縱將所有權讓與第三人，其租賃契約，對於受讓
    人仍繼續存在。」，準此，原告二人本於上開買賣不破租賃規定，就系爭房屋仍
    享有租賃權，應無疑義。
四、末查原告二人頃聞被告請求鈞院民事執行處點交系爭房屋予其，原告二人即向被
    告說明原委，並請被告繼續出租房屋予原告二人，惟遭被告拒絕，並否認原告二
    人之承租賃關係存在，致原告二人私法上地位受侵害，有提起確認之訴排除之必
    要，為此為此求為判決如原告訴之聲明。
參、證據：
    提出原告乙○產企業股份有限公司租賃契約影本、公司執照影本股東名簿影本
    、原告甲○○租賃契約影本、戶籍謄本影本、土地及房屋謄本影本各一件為證。
乙、被告方面：
壹、聲明：
一、原告之訴駁回
二、訴訟費用由原告負擔
貳、陳述：
一、緣原告乙○產企業股份有限公司及甲○○二人係主張：渠等二人分別對被告丁
    ○○向台灣苗栗地方法院執行處所拍受，原訴外人乙○所有坐落苗栗縣頭屋鄉○
    ○段第二三九地號及第二三九之三四地號土地上地上物即門牌號碼苗栗縣頭屋鄉
    ○○村○○鄰○○路一六四巷三七號本國式ＲＣ造四層樓房屋之地面層、第三層
    房屋及地面層通往二、三樓樓梯等部分有租賃關係存在等語，並提出渠等與訴外
    人乙○間所簽訂之房屋租賃契約為證。
二、惟按當事人主張有利於己之事實者，就其事實有舉證之責，民事訴訟法第二百七
    十七條定有明文。復按確認法律關係存在之訴應由原告就其存在負舉證之責任，
    司法院三十年院字第二二六九號解釋可資參照。原告乙○產企業股份有限公司
    雖主張地面層房屋有租賃關係，並提出房屋租賃契約及公司執照為據云云，而原
    告李金張就系爭第三層房屋有租賃關係，並提出房屋租賃契約及戶籍謄本為據云
    云。然(一)原告乙○產企業股份有限公司部分：
１、原告乙○產企業股份有限公司法定代理人乙○即為系爭地面層房屋之原所有權
    人，且參諸原告所提房屋租賃契約其筆跡均出自同一人，則原告所提房屋租賃契
    約之真實性，尚有疑問。
２、再者，茲據原告所提房屋租賃契約所示，該契約書內並無書明自原告乙○產企
    業股份有限公司獲經濟部核准設立登記為租賃始期等字句，顯與原告起訴狀所載
    不同，足證原告所提房屋租賃契約，顯係嗣後為配合經濟部核准設立登記之日期
    所偽造者。
３、又原告乙○產企業股份有限公司既主張曾向訴外人乙○承租系爭地面層房屋，
  惟為何未有交付訴外人乙○歷年來之租金及押租保證金等之收據或其他簽收之資
    料，更足徵原告所主張與訴外人乙○間有租賃關係，有所不實。且參諸鈞院執行
    處八十七年四月三日到系爭房屋現場查封時，原所有權人乙○之家屬范碧貞即陳
    稱系爭房屋並無出租情事，而范碧貞既為訴外人乙○之同居人，復為原告乙○
    產企業股份有限公司之股東，茍系爭地面層房屋確有出租原告，訴外人范碧貞豈
    有不知之理，反明確告知並無出租情事，且原所有權人乙○既為乙○產企業股
    份有限公司法定代理人，明知系爭房屋於八十七年四月三日即遭查封，為何迄至
    八十八年八月十三日拍定前均未向鈞院執行處提出有出租乙事，亦顯與常理相違
    ，更足證原告乙○產企業股份有限公司並無向原所有人乙○承租系爭房屋之事
    實。
(二)原告甲○○部分：
１、據原告所提房屋租賃契約所示，其有關契約內容及乙○、甲○○等二人之簽名，
    其筆跡依肉眼即足資辨識顯係出自同一人，核情顯與常理不合，則原告甲○○所
    提房屋租賃契約之真實性，自有可疑。
２、再者，據原告甲○○所提戶籍謄本所示，原告甲○○確曾於八十四年十一月十五
    日將戶籍遷入系爭房屋，惟其戶籍係記載象山路一六四巷三十七號，並非象山路
    一六四巷三十七號三樓，則原告甲○○起訴狀稱係遷入三樓房屋住迄今，即與戶
    籍登載不同，足證原告所提房屋租賃契約顯係嗣後為配合戶籍謄本所記載遷入之
    日期所偽造者。
３、又原告既主張曾向訴外人乙○承租系爭第三層房屋，惟為何未有交付訴外人乙○
    歷年來之租金及押租保證金等之收據或其他簽收之資料，更足證原告所主張與訴
    外人乙○間有租賃關係有所不實。
４、且參諸鈞院執行處於八十七年四月三日到系爭房屋現場查封時，原所有權人乙○
    之家屬范碧貞即陳稱系爭房屋並無出租情事，而范碧貞既為原告甲○○之母，復
    與原告甲○○居住於同址，苟系爭第三層房屋確有出租予其子即原告甲○○，訴
    外人范碧貞豈有不知之理，反明確告知並無出租情事，且原告既為訴外人范碧貞
    之子，與原告甲○○同址，理應經由其母即范碧貞處知悉系爭房屋已於八十七年
    四月三日即遭查封，惟原告為何迄至八十八年八月十三日拍定前均未向鈞院執行
    處提出有租乙事，亦顯常理相違，更足證原告甲○○並無向原所有人乙○承租系
    爭房屋之事實。
５、而訴外人范碧貞不但與乙○同設籍在系爭房屋內，甚且與乙○生育有二子即陳俊
    霖、陳信諭，此有訴外人乙○之戶籍謄本可稽，足證范碧貞與乙○間係情同夫妻
    關係之同居人，再者原告甲○○不但與范碧貞同設籍於系爭房屋內，且原告甲○
    ○亦為范碧貞之子，此亦有卷附戶籍謄本可稽，足證乙○與甲○○間關係亦屬密
    切。又原告甲○○、訴外人乙○及范碧貞復均為原告乙○礦產公司之股東，此有
    原告乙○產公司之股東名簿可稽，準此以訴外人乙○為原告乙○產公司之法定代
    理人及甲○○為其同居人之子之密切關係，原告甲○○主張曾與訴外人乙○就系
    爭房屋曾簽訂租賃契約，洵令人值疑。
參、證據：提出戶籍謄本一件為證。
丙、本院依職權調取本院八十七年執字第八二九號執行事件卷宗。
    理      由
一、經查坐落苗栗縣頭屋鄉○○段第二三九之二三四地號土地  (下稱系爭土地)及其
    上第一００六建號建物即門牌苗栗縣頭屋鄉○○路一六四巷三七號之四層樓房 (
    下稱系爭建物) ，原係訴外人乙○所有，嗣於八十七年三月十八日經本院八十七
    年度執字第八二九號函請辦理查封登記，嗣於八十八年八月二十六日由被告在強
    制執行程序拍定，而取得系爭土地及建物之所有權，有原告所提出之土地及建物
    登記簿謄本影本各一件為證，當屬可信。
二、次查本院於八十七年四月三日就系爭土地及建物實施查封時，在場人范碧貞經本
    院書記官告以執行要旨後，范碧貞向本院書記官陳稱：系爭建物係供自住，並無
    出租等語，業經本院依職權調取本院八十七年執字第八二九號執行事件卷宗後核
    明無訛，並有查封筆錄影本一件附卷可稽，應可採信。訴外人范碧貞與原告乙○
    產企業股份有限公司之法定代理人乙○同住在系爭建物內，且二人育有陳俊霖
    、陳信瑜等子女，此有被告所提出戶籍謄本一件在卷為憑；而原告甲○○係訴外
    人范碧貞之子，且亦住在系爭建物內，亦有原告所提出之戶籍謄本一件在卷可參
    ；且訴外人乙○、范碧貞、原告甲○○皆為原告乙○產企業股份有限公司之股
    東，而原告乙○產企業股份有限公司之股份總數為五千股，訴外人乙○、范碧
    貞、原告甲○○所有之股份依序分別為二千股、五百股、五百股，亦有原告所提
    出之股東名冊一件附卷可稽，均屬可信。以訴外人范碧貞與乙○有夫妻共同生活
    之實，且與其子甲○○在系爭建物共同生活，及各取得原告乙○產企業股份有
    限公司百分之十以上股份之情形以觀，訴外人范碧貞對於乙○有無將系爭建物租
    與他人及原告乙○產企業股份有限公司、甲○○有無承租系爭建物，應無不知
    之理，乃其在上開查封程序中向本院書記官陳稱：並無出租等語，顯見訴外人乙
    ○當時並無將系爭建物出租與他人。原告雖提出載明原告二人承租系爭建物之租
    賃契約影本各一件，以證明其與訴外人乙○成立租賃契約，惟參照上開說明，此
    租賃契約書應係系爭土地及建物查封後所立者。況依系爭建物之建物登記簿謄本
    所載，系爭建物之一樓及三樓之面積均為五十一．一四平方公尺，衡情較適合供
    營業使用之一樓之租金應較三樓為高，然依原告所提出之租賃契約書影本所載，
    訴外人乙○係將系爭建物一樓出租與原告原告乙○產企業股份有限公司及將系
    爭建物三樓出租與原告甲○○，其租金均相同，此顯與常情相違，更足認上開租
    賃契約係原告與訴外人乙○並在查封後所立，以致有不合一般正常交易情況之情
    形。
三、按實施查封後債務人就查封物所為移轉，設定負擔或其他有礙執行效果之行為，
    對於債權人不生效力，強制執行法第五十一條第二項定有明文，所謂「其他有礙
    執行效果之行為」，係指處分行為以外，其他足以影響查封效力之行為，例如將
    查封物出租、出借等是，所謂債權人，應兼指聲請執行之債權人及拍定人而言，
    最高法院七十年度臺上字第三六三六號裁判意旨可資參照 (參照最高法院民刑事
    裁判選輯第三卷三期第四００頁) ；最高法院八十五年度臺抗字第五三四號裁判
    意旨亦認：債務人就查封物所為移轉、設定負擔或其他有執行效果之行為，依
    強制執行法第五十一條第二項規定，僅對於債權人不生效力，而茲所謂債權人，
    應指該強制執行事件中聲請強制執行之債權人、已參與分配之債權人及拍定人而
    言，可資參照 ( 參照最高法院民事裁判書彙編第二六期第九六二頁至第九六四頁
    )。上開租賃契約既非原告訴外人乙○於查封程序實施前所訂立，已如前述，參照
    上開說明，對於系爭建物及土地拍定人之被告，自不生效力，原告對被告主張兩
    造租賃關係存在，自屬無據。從而，原告本於租賃關係，求為判決如原告訴之聲
    明，即無理由，應予駁回。
四、據上論結，本件原告之訴為無理由，應依民事訴訟法第七十八條，判決如主文。
中      華      民      國      八十九    年       二    月     三      日
                        臺灣苗栗地方法院苗栗簡易庭
~B法  官  羅永安
右為正本係照原本作成。
如對本判決上訴，須於判決送達後廿日內向本院提出上訴狀。
~B法院書記官  張美鶯
中      華      民      國    八十九    年      二    月      三      日


司法院資訊處製作；財團法人民間司法改革基金會備份。
